【裁判字號】    95,中簡上,206
【裁判日期】    950615
【裁判案由】    違反動產擔保交易法
【裁判全文】
臺灣臺中地方法院刑事判決           95年度中簡上字第206號
上  訴  人  臺灣臺中地方法院檢察署檢察官
被      告  甲○○
上列上訴人因被告違反動產擔保交易法案件，不服本院臺中簡易
庭中華民國九十五年一月二十五日九十五年度中簡字第二二五號
第一審刑事簡易判決（聲請案號：臺灣臺中地方法院檢察署九十
四年度偵字第五四三一號、第七六九六號），提起上訴，本院管
轄之第二審合議庭判決如下：
    主  文
原判決撤銷。
甲○○連續動產擔保交易之債務人，意圖不法之利益，將標的物
出質，致生損害於債權人，累犯，處有期徒刑陸月，如易科罰金
，以佰元折算壹日。
    事  實
一、甲○○前曾於民國八十九年間，因違反動產擔保交易法案件
    ，經本院於八十九年六月二十日，以八十九年度中簡字第一
    ００六號刑事簡易判決判處有期徒刑六月，於八十九年九月
    十二日確定，於九十年六月二十九日執行完畢。猶不知悔改
    ，因於九十二年十一月十七日，以動產擔保交易之附條件買
    賣方式，向設址於臺中市○區○○路三四九號一樓之春安車
    業有限公司（以下稱春安公司）購買車牌號碼ＮＶＵ－六０
    一號重型機車一輛，雙方約定價金為新臺幣（下同）四萬四
    千四百元，以每月為一期，計分十二期給付，每期應付款三
    千七百元，繳款期限自九十二年十二月二十日起至九十三年
    十一月二十日止，機車並應停放在甲○○位於臺中市○○路
    四００號四樓之居處，且在價金未全部付清之前，春安公司
    仍保有該車之所有權，甲○○僅得依約占有使用，不得任意
    遷移、出賣、出質、移轉、抵押或為其他處分，為動產擔保
    交易之債務人；另於九十三年二月七日（聲請簡易判決處刑
    書及原審判決均誤載為十一日），再以動產擔保交易之附條
    件買賣方式，向址設臺北縣中和市○○路○段二十八號之東
    元車業有限公司（以下稱東元公司）購買車牌號碼ＩＷＬ－
    二一八號重型機車一輛，並約定價金為四萬三千三百二十元
    ，除由甲○○先行給付三千元之頭期款予東元公司外，餘款
    分十二期攤還，以每月為一期，每期應付款三千三百六十元
    ，繳款期限自九十三年三月十五日起至九十四年二月十五日
    止，機車約定停放在甲○○當時位於臺中市○○街九十四巷
    四十七之一號三樓之居處，在未給付全部價款前，東元公司
    仍保有該車之所有權，甲○○僅得依約占有使用，不得任意
    遷移、出賣、出質、移轉、抵押或為其他處分，亦為動產擔
    保交易之債務人。詎料甲○○在各取得前述之機車後，竟未
    依約給付各該分期款項，並基於意圖不法之利益之概括犯意
    ，先於九十三年農曆春節（即同年一月二十日）前某日，未
    經出賣人春安公司同意，將該車號ＮＶＵ－六０一號重型機
    車遷移至臺中市南屯區○○○路○段附近，而不知去向；再
    於九十三年六、七月間某日，未經出賣人東元公司同意，在
    臺中市○○街，將該車號ＩＷＬ－二一八號重型機車出質予
    某不知名之當鋪，均致春安公司、東元公司追索無著而受有
    損害。嗣經春安公司、東元公司分別派員前往上開約定之機
    車停放處所尋找無著，始查悉上情。
二、案經春安公司、東元公司訴由臺灣臺中地方法院檢察署檢察
    官偵查後聲請簡易判決處刑。
    理  由
一、訊據被告甲○○對於上揭犯行均供承不諱，核與告訴代理人
    即春安公司之代理人丙○○、東元公司之代理人乙○○等二
    人分別於檢察官偵訊（見臺灣臺中地方法院檢察署九十四年
    度偵字第五四三一號卷第十三頁、九十四年度偵字第七六九
    六號卷第二十四頁）及本院審理時所指稱各詞相符，復有該
    車號ＮＶＵ－六０一號重機車之附條件買賣契約書、機車行
    照（以上見臺灣臺中地方法院檢察署九十三年度發查字第三
    六○九號卷第十六、十七頁）與監理站車籍網站查詢資料（
    顯示該車已於九十三年五月二十五日辦理過戶）影本各一紙
    、車號ＩＷＬ－二一八號重機車之附條件買賣契約書與東元
    公司記載被告應繳期數、日期及實繳金額之客戶資料表影本
    各一紙（以上見臺灣臺中地方法院檢察署九十四年度發查字
    第六０號卷第二十八、二十九頁）附卷可稽，足徵被告上揭
    之自白應與事實相符。本件事證明確，被告之犯行，應堪認
    定。
二、核被告甲○○所為，係犯動產擔保交易法第三十八條之罪。
    又被告先後二次犯行，時間緊接，觸犯犯罪構成要件相同之
    罪，顯係基於概括犯意反覆為之，為連續犯，應依刑法第五
    十六條之規定，以一動產擔保交易之債務人，意圖不法之利
    益，將標的物出質，致生損害於債權人之罪論處，並加重其
    刑。另被告前曾於八十九年間，因違反動產擔保交易法案件
    ，經本院於八十九年六月二十日，以八十九年度中簡字第一
    ００六號刑事簡易判決判處有期徒刑六月，於八十九年九月
    十二日確定，於九十年六月二十九日執行完畢，此有臺灣臺
    中地方法院檢察署刑案資料查註紀錄表及臺灣高等法院被告
    前案紀錄表各一份附卷可參，其受有期徒刑之執行完畢，五
    年以內再犯有期徒刑以上之罪，為累犯，應依刑法第四十七
    條之規定，遞加重其刑。原審以被告為動產擔保交易之債務
    人，意圖不法之利益，連續將標的物遷移，致生損害於債權
    人，且屬累犯，判處被告有期徒刑四月，並諭知易科罰金之
    折算標準，固非無見，惟查，被告於本院審理時既供承有將
    車號ＩＷＬ－二一八號重型機車予以出質等情節，已如前述
    ，且其此將附條件買賣之標的物予以「出質」之情節遠較諸
    「遷移」為重，被告該部分所為，自應論以動產擔保交易之
    債務人，意圖不法之利益，連續將標的物遷移，致生損害於
    債權人之罪名為當，原審判決未及審酌於此，即有違誤，而
    本件檢察官以原審僅判處被告有期徒刑四月，實屬過輕等語
    為由，提起上訴，雖無理由，然原判決既有上述可議之處，
    自應由本院將原判決予以撤銷改判。爰審酌被告素行不良，
    有前揭臺灣高等法院被告前案紀錄表在卷足憑，暨考其犯罪
    之動機、手段、方法、所生之危害、不法利益所得非鉅，迄
    今均尚未與告訴人達成和解及犯後坦承犯行，態度尚稱良好
    等一切情狀，量處如主文所示之刑，並諭知易科罰金之折算
    標準，以資懲儆。公訴人雖於本院審理時，以被告在本件犯
    行中為連續犯，且為累犯為由，具體求處被告有期徒刑一年
    以上，然本院審酌上情，認應量處被告如主文第二項所示之
    刑為適當，公訴人此部分所請，尚有未洽，併予敘明。
據上論斷，應依刑事訴訟法第四百五十五條之一第一項、第三項
、第三百六十九條第一項前段、第三百六十四條、第二百九十九
條第一項前段，動產擔保交易法第三十八條，刑法第十一條前段
、第五十六條、第四十七條、第四十一條第一項前段，罰金罰鍰
提高標準條例第一條前段、第二條，判決如主文。
中    華    民    國    95    年    6     月    15    日
                        臺灣臺中地方法院刑事第十一庭
                                審判長法  官  林源森
                                      法  官  丁智慧
                                      法  官  王世華
上正本證明與原本無異。
不得上訴。
中    華    民    國    95    年    6     月    15    日
                                      書記官  劉易柔
附錄論罪科刑法條
動產擔保交易法第三十八條
動產擔保交易之債務人，意圖不法之利益，將標的物遷移、出賣
、出質、移轉、抵押或為其他處分，致生損害於債權人者，處三
年以下有期徒刑、拘役或科或併科六千元以下之罰金。


司法院資訊處製作；財團法人民間司法改革基金會備份。
